【裁判字號】    95,交訴,26
【裁判日期】    950630
【裁判案由】    過失致死
【裁判全文】
臺灣屏東地方法院刑事判決              95年度交訴字第26號
公  訴  人  臺灣屏東地方法院檢察署檢察官
被      告  乙○○
輔  佐  人
即被告之子  甲○○
選任辯護人  周春米律師
上列被告因過失致死案件，經檢察官提起公訴（95年度偵字第64
4 號），茲因被告就被訴事實為有罪之陳述，經告知簡式審判程
序意旨，並聽取公訴人、被告及辯護人之意見後，本院合議庭裁
定由受命法官獨任依簡式審判程序審理，判決如下：
    主    文
乙○○因過失致人於死，處拘役伍拾伍日，如易科罰金，以佰
元折算壹日。緩刑年。
    事    實
一、乙○○未經取得重型機車駕駛執照，於民國94年9 月24日下
    午2 時5 分許，駕駛車牌號碼WG2-020 號重型機車，由北往
    南沿南北向之屏東縣萬丹鄉○○村○○○路，行經該路與東
    西向之廟仔路交匯之無號誌交岔路口時，其本應注意汽車行
    駛至無號誌設備或號誌未運作之交岔路口，應減速慢行，作
    隨時停車之準備，依當時情形為晴天午後，光線充足、視野
    良好，現場為柏油鋪設之村里道路，路面乾燥、無缺陷、無
    障礙，復無其他不能注意之情事，竟疏於注意，貿然駛入路
    口，適辜毛秋治騎乘車牌號碼PFY-142 號重型機車，由東往
    西沿廟仔路方向行經同一路口，亦疏未注意上開同一應注意
    事項，及在未劃分幹支線道之路段，左方車應暫停讓右方車
    先行，致乙○○因閃剎不及而撞及辜毛秋治所騎機車，造成
    辜毛秋治因而人車跌入路旁水溝內，受有頭部外傷併硬腦膜
    下出血之傷害，嗣乙○○雖於警方到場處理時，主動坦承肇
    事並接受調查，惟辜毛秋治經送醫急救，延至94年9 月26日
    中午12時25分許，仍因傷重不治死亡，
二、案經屏東縣警察局屏東分局報告臺灣屏東地方法院檢察署檢
    察官相驗後自動檢舉及據辜毛秋治之夫丙○○、其子丁○○
    告訴而偵查起訴。
    理    由
一、證據能力方面：本件被告乙○○所犯係死刑、無期徒刑、最
    輕本刑為3 年以上有期徒刑以外之罪，已經被告就被訴事實
    為有罪之陳述，經本院聽取當事人之意見後，依刑事訴訟法
    第273 條之1 第1 項之規定，裁定進行簡式審判程序。又本
    件卷內之人證、物證、書證等證據，依同法第273 條之2 規
    定，不受第159 條第1 項關於傳聞法則規定之限制，依法均
    有證據能力，合先敘明。
二、前揭時地被告乙○○騎車肇事與被害人辜毛秋治所騎機車發
    生碰撞，致辜毛秋治不治死亡之事實，業據被告乙○○於本
    院審理時自白不諱，並有道路交通事故現場圖1 紙、道路交
    通事故調查報告(一)、(二)表、現場暨車損照片44幀在卷可稽，
    另被害人辜毛秋治係因本件事故致頭部外傷合併硬膜下出血
    而死亡，亦經臺灣屏東地方法院檢察署檢察官督同法醫師相
    驗屍體，製作勘驗筆錄、相驗屍體證明書、驗斷書在卷，復
    有相驗照片12幀附卷可憑，堪信為真。
三、按汽車行經無號誌之交岔路口時，應減速慢行，作隨時停車
    之準備，道路交通安全規則第93條第1 項第2 款、定有明文
    ，此為前揭時地被告乙○○駕駛機車行經上開現場時所應注
    意者。茲依卷附道路交通事故調查報告表、肇事現場圖、現
    場及車損照片所示，本件事故發生地點為屏東縣萬丹鄉磚寮
    村，東西向之廟仔路及南北向之廟後仔路交匯之無號誌交岔
    路口，現場並未設置任何交通號誌、標線，事故發生時，被
    告乙○○由北往南沿廟後仔路行經該路口，按車輛行至無號
    誌或號誌故障而無交通警察指揮之交岔路口，未劃分幹、支
    線或同為幹線道或支線道者，如同為直行車或轉彎車時，左
    方車應暫停讓右方車先行，道路交通安全規則第102 條第1
    項第2 款已然明定，則由東往西沿廟仔路駛來之被害人辜毛
    秋治之相對位置既為左方車，原應讓右方車即被告乙○○駕
    駛之重型機車先行，然被告乙○○於行經該無號誌路口，亦
    有減速慢行之義務。今以本件事發後，現場地面除明顯刮地
    痕外，上開2 車均未在遺留任何剎車痕，足徵被告乙○○於
    行經路口時，顯然未注意遵守上開規定，為隨時停車之準備
    。而依當時情形為晴天午後，光線充足、視野良好，現場為
    柏油鋪設之村里道路，路面乾燥、無缺陷、無障礙，復無其
    他不能注意之情事，則其疏未注意及此，致生本件事故，行
    為顯有過失。又被害人辜毛秋治係因本件事故受有頭部外傷
    併硬腦膜下出血之傷害而不治死亡，已如前述，是被告乙○
    ○前開過失行為與辜毛秋治死亡之結果間，顯有相當因果關
    係。本件被告犯罪事證已臻明確，應依法論科。
四、核被告乙○○所為，係犯刑法第276 條第1 項之過失致死罪
    。被告乙○○未經取得駕駛執照而駕車致人死亡，應依道路
    交通管理處罰條例第86條第1 項規定，加重其刑。又被告乙
    ○○犯罪後仍留在現場，於警方據報到場處理時，主動向承
    辦員警承認犯行並接受調查，有警製自首情形紀錄表在卷可
    稽，係對於未經發覺之犯罪自首而受裁判，應依刑法第62條
    前段規定，減輕其刑。被告有上開刑之加重、減輕事由，應
    依法先加後減。爰審酌被告乙○○之年齡、品行、智識程度
    、犯罪情狀、過失之比例、犯罪所生法益受侵害之程度。其
    為21年7 月14日出生之人，前揭犯罪時已久逾古稀，此前並
    無任何刑事前案紀錄，有臺灣高等法院被告前案紀錄表及臺
    灣屏東地方法院檢察署刑案資料查註紀錄表各1 份在卷可參
    ，素行尚可，其就本件事故發生雖有過失，然其主因究為被
    害人辜毛秋治左方車未讓右方車所致，卷附臺灣省高屏澎區
    車輛行車事故鑑定委員會鑑定意見同此結論，堪供佐參，又
    被告乙○○於本院審理時，已經勉力與被害人家屬達成和解
    ，賠償新臺幣800,000 元以填補損害，有和解筆錄在卷可參
    ，犯後態度良好等一切情狀，量處如主文所示之刑，並諭知
    易科罰金之折算標準。又被告乙○○前未曾受任何刑之宣告
    ，已如前述，其此因一時失於注意而肇禍，諒其經此偵審程
    序，當知所警惕，信無再犯之虞，前開宣告之刑，以暫不執
    行為適當，爰併為緩刑3 年之諭知，以勵自新。
據上論斷，應依刑事訴訟法第273 條之1 第1 項、第299 條第1
項前段，道路交通管理處罰條例第86條第1 項，刑法第286 條第
1 項、第62條前段、第41條第1 項前段、第74條第1 款，罰金罰
鍰提高標準條例第1 條前段、第2 條，判決如主文。
本案經檢察官鍾仁松到庭執行職務
中    華    民    國    95    年    6     月    30    日
                    交通法庭    法  官  陳松檀
右正本證明與原本無異。
如不服本判決應於收受本判決後送達後10日內向本院提出上訴書
狀，其未敘述上訴理由者，並得於提起上訴後10日內向本院補提
理由書狀（均須按他造當事人之人數附繕本）「切勿逕送上級法
院」
中    華    民    國    95    年    6     月    30    日
                                書記官  林祥玉0
附錄本案論罪科刑法條全文
中華民國刑法第276條第1項
因過失致人於死者，處 2 年以下有期徒刑、拘役或 2 千元以下
罰金。


司法院資訊處製作；財團法人民間司法改革基金會備份。
